臺灣新竹地方法院刑事判決
110年度交易字第28號
公  訴  人  臺灣新竹地方檢察署檢察官
被      告  劉政毅


上列被告因過失傷害案件，經檢察官提起公訴（109年度偵字第1
0881號），本院判決如下︰
    主  文
劉政毅犯過失傷害罪，處拘役伍拾日，如易科罰金，以新臺幣壹
仟元折算壹日。
    事  實
一、劉政毅於民國109年7月15日17時57分許，騎駛車牌號碼000-
    000號普通重型機車，沿新竹縣芎林鄉文山路由竹北往竹東
    方向行駛，行經文山路1158號前，欲迴轉至對向車道時，原
    應注意車輛迴車前，應暫停並顯示左轉燈光或手勢，看清無
    來往車輛始得迴轉，而依當時情況判斷，並無不能注意之情
    事，竟疏未注意，未顯示方向燈光即貿然迴轉未禮讓行進中
    之車輛優先通行，適有鄧美玲騎駛之車牌號碼000-0000號普
    通重型機車，沿同路段由竹東往竹北方向直行至該處，見狀
    閃避不及，兩車因而發生碰撞，致雙方均人車倒地，劉政毅
    受有不明之傷害，鄧美玲則受有右手遠端橈骨、尺骨骨折、
    左大腿、左小腿、右膝及右肘挫傷等傷害。劉政毅肇事後，
    於有偵查犯罪權限之機關或人員未發覺其犯罪前，即向據報
    到場處理之警員坦承為肇事車輛駕駛人，自首並接受裁判。
二、案經鄧美玲訴由新竹縣政府警察局橫山分局報告臺灣新竹地
    方檢察署檢察官偵查起訴。
    理  由
壹、程序部分
一、按被告以外之人於審判外之言詞或書面陳述，除法律有規定
    者外，不得作為證據。又按被告以外之人於審判外之陳述，
    雖不符合前4條（即刑事訴訟法第159條之1至第159條之4）
    之規定，但經當事人於審判程序同意作為證據，法院審酌該
    言詞陳述或書面陳述作成時之情況，認為適當者，亦得為證
    據；當事人、代理人或辯護人於法院調查證據時，知有第15
    9條第1項不得為證據之情形，而未於言詞辯論終結前聲明異
    議者，視為有前項之同意。刑事訴訟法第159條第1項、第15
    9條之5分別定有明文。本案檢察官及被告劉政毅，於本院言
    詞辯論終結前，對卷內被告以外之人於審判外之陳述，於本
    院準備程序及審理時均表示無意見而同意有證據能力（見本
    院110年度交易字第28號卷《下稱本院卷》第93頁、第至頁）
    ，且迄至言詞辯論終結前亦未再聲明異議，經本院審酌該等
    證據之形成情況，核無違法取證或其他瑕疵，認以之作為本
    案認定事實之依據應屬適當，依刑事訴訟法第159條之5 規
    定，有證據能力。
二、至其餘非供述證據部分，本院查無有何違反法定程序取得之
    情形，復經本院於審理中踐行證據調查程序，依刑事訴訟法
    第158條之4之反面解釋，認有證據能力。　
貳、實體部分
一、訊據被告固坦承有於前揭時、地，騎乘前揭普通重型機車與告訴人鄧美玲所騎乘之上開普通重型機車發生碰撞，致告訴人受傷等事實，惟矢口否認有何過失傷害之犯行，辯稱略以：我跟告訴人是同一方向，我從竹東往竹北方向直直地騎，我當時沒有要轉去竹東，告訴人就從後面來撞我，我並無過失云云。經查：
（一）被告於109年7月15日17時57分許，騎駛車牌號碼000-000
      號普通重型機車，沿新竹縣芎林鄉文山路行駛，行經文山
      路1158號前，與告訴人所騎駛之車牌號碼000-0000號普通
      重型機車發生碰撞，雙方均人車倒地，告訴人並受有右手
      遠端橈骨、尺骨骨折、左大腿、左小腿、右膝及右肘挫傷
      等傷害等情，業據被告於警詢、檢察事務官詢問、本院準
      備程序及審理時供承不諱（見新竹地檢署109年度偵字第1
      0881號偵查卷《下稱偵卷》第4頁反面、第8頁、第36頁、本
      院卷第89頁、第91頁、）。核與證人即告訴人於警詢、檢
      察事務官詢問及本院審理時證述之情節大致相符（見偵卷
      第6頁反面、第9頁、第33頁、第至頁），並有道路交通事
      故草圖、現場圖、道路交通事故調查報告表（一）、（二
      ）、公路監理電子閘門-證號查詢汽車駕駛人、現場及車
      損照片共19張附卷可佐（見偵卷第12至16頁、第17至20頁
      ）；而告訴人因本案車禍受有前揭之傷害，亦有國立臺灣
      大學醫學院附設醫院新竹生醫園區分院及新竹分院出具之
      診斷證明書2紙附卷可稽（見偵卷第10至11頁），此部分
      事實首堪認定。
（二）被告雖一再辯稱其行向係沿新竹縣芎林鄉文山路由竹東往
      竹北方向行駛，且其僅直騎，並未迴轉云云，然查：
　１、被告於警詢時供稱：我當時沿著文山路(竹東往竹北方向)
      直行要去竹北，經過文山路1158號前時，我想要迴轉往竹
      東，我還沒完成迴轉，就被後方直行的機車碰撞云云(見
      偵卷第8頁)；於檢察事務官詢問時改稱：「(告訴人說你
      是在她的對向，要迴轉往竹北方向，有何意見？)對，我
      都已經轉過去到這裡了…對方既然知道我已經轉過去到這
      裡，為何不煞車，對方根本沒煞車。我當時只想沿路找工
      作…」(見偵卷第36頁反面)；於本院準備程序時又改稱：
      我們是同一個方向，她從後面撞上來，我直直的騎我要去
      竹北找工作，我當時沒有要轉去竹東云云(見本院卷第89
      頁、第91頁)，是被告就其於案發時騎車行向，及被告騎
      駛至文山路1158號前，有無及是否迴轉等節，前後供述不
      一，是否屬實，已堪置疑。
　２、證人即告訴人於警詢時證稱：我當時沿芎林鄉文山路往竹
      北方向騎駛，行經文山路1158號前，我看到被告在對向車
      道，並且停在路中間不動，過了約3秒，被告突然迴轉，
      我反應不及，直接與被告發生碰撞等語(見偵卷第9頁)；
      於檢察事務官詢問時證稱：我從芎林往竹北方向直行，被
      告是對向車，停在中線上，他可能準備迴轉，以為我會讓
      他，因為被告保持停止狀態，且被告沒有打方向燈，我就
      繼續直行，我們距離約1-2個機車車身時，被告突然迴轉
      ，我閃避不及，我的左側車身撞到被告右中側車身等語(
      見偵卷第33頁)；於本院審理時證稱：109年7月15日17時5
      7分許，我騎乘車號000-0000的機車在新竹縣○○鄉○○路000
      0號前與被告騎乘車號000-000的機車發生車禍事故，當時
      我從客戶家離開要返家，在文山路上，芎林往竹北方向行
      駛，被告是我對向車，突然迴轉道我直行之車道，導致我
      剎車不及而發生本案車禍事故，我機車的左前方與被告右
      側車身中後方而發生碰撞。被告要迴轉時沒有打方向燈，
      也沒有用手勢輔助等語(見本院卷第164至166頁)，是證人
      即告訴人就案發時被告之行向、事發經過、車輛碰撞處等
      證述前後一致，無瑕疵可指，且證人即告訴人於本案業已
      具結擔保其陳述之憑信性，是證人即告訴人上開證述之內
      容應具有高度之可信性。
　３、再觀諸卷內現場及車損照片所示兩車碰撞痕跡（見偵卷第1
      2至16頁）顯示，被告所騎乘之系爭重型機車遭撞擊擦痕
      處係右側靠中間處座椅下方車體，而告訴人所騎乘之系爭
      重型機車遭撞擊則係左前側車身處，業據證人即告訴人證
      述如前，且被告於檢察事務官詢問時就案發當時告訴人車
      頭與其右側車身發生碰撞等節亦不爭執(見偵卷第36頁反
      面)，足見案發當時被告所騎乘之系爭重型機車應係於往
      左迴轉途中，尚未完成其迴車行為，其車體已擋在右後方
      直行之告訴人之機車行進動線上，致告訴人閃避不及，始
      造成本案車禍撞擊無誤。是被告辯稱其於案發時車輛行向
      係與告訴人相同之沿文山路竹東往竹北方向直行要去竹北
      云云，與事證不符，顯不足採。
　４、按汽車迴車時，應依下列規定：五、汽車迴車前，應暫停
      並顯示左轉燈光或手勢，看清無來往車輛，並注意行人通
      過，始得迴轉，道路交通安全規則第106條第5款定有明文
       。被告為領有駕駛執照之駕駛人，應知悉並注意確實遵
      守上開事項，再依卷附道路交通事故調查報告表及現場照
      片所示，事故發生當時天候晴、日間自然光線、柏油路面
      乾燥無缺陷、道路無障礙物、視距良好等情，並無任何不
      能注意之情形（見偵卷第19頁），然被告騎乘車輛於上開
      路段時，欲進行廻轉，卻疏未看清對向車邊即將有車輛直
      行駛至，貿然往左廻轉駛入告訴人行進之車道，與告訴人
      所騎乘之普通重型機車發生碰撞，足見被告對本案車禍之
      發生確有過失，甚為明確。又本案經送交通部公路總局新
      竹區監理所竹苗區車輛行車事故鑑定委員會鑑定，亦同認
      被告駕駛普通重型機車，在無號誌三岔路口，未顯示方向
      燈光左迴轉，未充分注意來往車輛，並讓其先行，為肇事
      原因，此有交通部公路總局新竹區監理所110年4月19日竹
      監鑑定第0000000000號函暨所附上開鑑定意見書（見偵卷
      第37至41頁）在卷可考。而告訴人因本案事故，致受有如
      事實欄所載之傷害，則被告之過失行為與告訴人受傷之結
      果間，自有相當因果關係，亦堪認定。
　５、綜上所述，被告上開所辯，顯係推諉卸責之詞，不足採信
      。本案事證已臻明確，被告之過失犯行洵堪認定，應予依
      法論科。
二、論罪科刑：
（一）核被告所為，係犯刑法第284條前段之過失傷害罪。
（二）被告肇事後於犯罪未被有偵查權之機關或公務員發覺前，
      於警據報前往處理時，在場並當場承認為肇事人而自首，
      此有道路交通事故肇事人自首情形紀錄表在卷可參（見本
      院卷第119頁），其對未發覺之犯罪自首接受裁判，於偵
      審期間所為辯解，乃屬辯護權之正當行使，無礙其自首之
      成立，爰依刑法第62條前段，減輕其刑。
（三）爰以行為人之責任為基礎，審酌被告疏於注意而貿然迴轉
      ，致與告訴人之車輛發生碰撞，違背注意義務程度不輕，
      犯後始終否認過失犯行，迄未與告訴人達成和解或表示任
      何歉意之犯後態度，兼衡被告自述其高中肄業之智識程度
      、案發時無業、有1名成年子女、與母親同住、目前靠母
      親老人年金及姐姐支應之經濟狀況(見本院卷第174頁)，
      暨其就本案事故發生係肇事原因、告訴人所受之傷害程度
      、業已請領新臺幣6萬多元強制汽車責任險(見本院卷第17
      4頁)，損害略有填補及檢察官、告訴人就本案之意見(見
      本院卷第176頁)等一切情狀，量處如主文所示之刑，並諭
      知易科罰金之折算標準。
據上論斷，應依刑事訴訟法第299條第1項前段，刑法第284條前
段、第62條前段、第41條第1項前段，刑法施行法第1條之1第1項
，判決如主文。
本案經檢察官林鳳師提起公訴，檢察官黃嘉慧到庭執行職務。　
中　　華　　民　　國　　111 　年　　4 　　月　　29　　日
                  刑事第六庭  法　官　    蔡玉琪
以上正本證明與原本無異。
如不服本判決應於收受本判決後20日內向本院提出上訴書狀，上
訴書狀應敘述具體理由。上訴書狀未敘述上訴理由者，應於上訴
期間屆滿後20日內補提理由書狀於本院(均須按他造當事人之人
數附繕本 )「切勿逕送上級法院」。 
中　　華　　民　　國　　111 　年　　4 　　月　　29　　日
                              書記官      李念純
附錄本案論罪科刑法條：
刑法第284條：
（過失傷害罪）
因過失傷害人者，處1年以下有期徒刑、拘役或10萬元以下罰金；致重傷者，處3年以下有期徒刑、拘役或30萬元以下罰金。